臺灣高等法院臺中分院刑事裁定　　　　 100年度交抗字第51號
抗　告　人
即受處分人　湯育儒
上列抗告人因聲明異議案件，不服臺灣臺中地方法院中華民國99
年12月14日裁定（99年度交聲字第4057號），提起抗告，本院裁
定如下：
    主  文
抗告駁回。
    理  由
一、本件經本院審理結果，認第一審裁定並無不當，應予維持，
    並引用第一審裁定記載之理由（如附件）。
二、抗告意旨略以：本件舉發通知單上有註明「攔查不停逃逸（
    錄影存證）」，但原裁定理由三、(三)最後3行卻記載「…證
    人吳篤騰亦證稱未錄影等語，則受處分人要求勘驗錄影光碟
    ，即無從進行，附此敘明」，如無「錄影存證」何從證明攔
    查不停逃逸云云。
三、按道路交通管理處罰條例第7條之2第1項規定：「汽車駕駛
    人之行為有下列情形之一，當場不能或不宜攔截製單舉發者
    ，得逕行舉發：一、闖紅燈或平交道。二、搶越行人穿越道
    。三、在道路收費停車處所停車，不依規定繳費。四、不服
    指揮稽查而逃逸，或聞消防車、救護車、警備車、工程救險
    車之警號不立即避讓。五、違規停車或搶越行人穿越道，經
    各級學校交通服務隊現場導護人員簽證檢舉。六、行經設有
    收費站、地磅之道路，不依規定停車繳費或過磅。七、經以
    科學儀器取得證據資料證明其行為違規。」考該條立法意旨
    係立法者對於第1項第1至6款所定特定之道路違規行為，因
    考量其發生往往係在瞬間，或係由交通警察執行勤務時恰巧
    目睹，事實上不便立刻以攝影、錄影器材取證之情形所在多
    有，且該等違規事實由人之感官即可充分判定，非必以科學
    儀器始能偵測得知；至如超速或酒醉駕車等人之感官不當然
    即可判定之違規行為，或其他非屬上開列舉範圍內之違規行
    為，乃規定於同條第1項第7款需科學儀器採證始能逕行舉發
    ，以保障舉發行為之正確性及憑信性。是依現行法律規定，
    法院處理前揭條文第1項第1至6款所定特定之道路交通違規
    逕行舉發事件，固不限於科學儀器所採證據，惟仍須就事件
    所涉相關證據資料，包括供述及非供述證據，依據證據法則
    ，憑以認定行為人交通違規行為之有無。又警員舉發交通違
    規，係依道路交通管理處罰條例規定之職權行使，有立法機
    關之授權，依同條例之規定，關於立即性之舉發違規，多依
    警員之認知、判斷已足，並無必須另有其他積極佐證：如其
    他目擊證人或必須拍攝照片等，始構成處分要件之規定，此
    乃因執行職務之公務員，通常多具有一定之考選資格與專業
    訓練，且其執法之對象係不特定之大眾，故其立場經立法機
    關推定，應具有客觀、公正與公平之特質，而無故意偏頗之
    虞；另若有以親眼見聞當事人違規行為之舉發員警為主要證
    據資料之情形時，法院自宜令其以證人之身分具結後為證述
    以為證據方法，始為妥適。
四、經查：抗告人即受處分人湯育儒（下稱抗告人）本件所涉騎
    乘重型機車因未依規定兩段式左轉之違規，經警攔查拒絕停
    車接受稽查而逃逸之違規事實，為道路交通管理處罰條例第
    7條之2第1項第4款所定如當場不能或不宜攔截製單舉發得逕
    行舉發之情形；又原審法院亦已詳為審酌本案之具體情狀，
    依法定證據法則之方式進行必要之調查，即傳訊證人即本件
    舉發員警吳篤騰到庭令其具結後就案發當日其所目擊抗告人
    當時之違規經過情形詳為證述，並於裁定理由中詳述證人吳
    篤騰前開所為證詞如何可採，以及抗告人否認有不服稽查而
    逃逸之行為所執辯解不足採信等理由，且敘明證人吳篤騰已
    證稱未錄影等語，是抗告人要求勘驗錄影光碟尚無從進行一
    情（以上詳見原裁定理由三、(二)(三)部分），該所為之判斷核
    無違背經驗法則及論理法則之情形。抗告人未提出任何證據
    以供本院調查，仍執陳詞就員警舉發其本件違規行為有無錄
    影存證一事再事爭執，顯置原審法院已調查明確之事項於不
    顧，徒行無益之爭執，此部分理由顯不足採。又依上開說明
    ，本件舉發員警固未就抗告人之違規事實錄影存證，但其既
    親身目擊及見聞抗告人本件交通違規行為經過，且經原審法
    院傳喚到庭具結作證以刑事責任擔保其所陳述之真實性，並
    對抗告人相關違規情節及舉發經過陳述綦詳，內容連續而完
    整，無何不合常理或矛盾之處，堪認已善盡舉發抗告人有本
    件違規事實之舉證責任，是抗告意旨另謂如無錄影存證何從
    證明攔查不停逃逸一節，徒係飾卸之詞，亦無足採。綜上，
    抗告意旨依憑上開理由，執以指摘原裁定不當，自無理由，
    應予駁回。
據上論斷，應依道路交通事件處理辦法第25條，刑事訴訟法第
412條，裁定如主文。
中    華    民    國   100    年    1     月    24    日
            刑事第九庭    審判長法  官  江  德  千
                                法  官  賴  妙  雲
                                法  官  陳  宏  卿
以上正本證明與原本無異。
不得再抗告。
                                書記官  林  振  甫
中    華    民    國   100    年    1     月    24    日
【附件】
臺灣臺中地方法院交通事件裁定        99年度交聲字第4057號
原處分機關  交通部公路總局臺中區監理所臺中市監理站
異  議  人
即受處分人  湯育儒  男  28歲（民國○○年○月○○日生）
                    身分證統一編號：Ｚ000000000號
                    住臺中市○○○街312巷41號
上列受處分人因違反道路交通管理處罰條例案件，對於交通部公
路總局臺中區監理所臺中市監理站民國99年11月12日所為之處分
（原處分：裁監稽違字第裁61－GF0000000 號裁決書），聲明異
議，本院裁定如下：
    主    文
原處分撤銷。
湯育儒汽車駕駛人，駕駛汽車有違反道路交通管理處罰條例之行
為，拒絕停車接受稽查而逃逸，處罰鍰新臺幣參仟元，並記違規
點數壹點。
    理    由
一、聲明異議意旨略以：異議人即受處分人湯育儒（下稱受處分
    人）騎乘機車有未依規定兩段式左轉之違規，於警方第一次
    鳴笛時，已經減速靠右停駛，但於警方第二次鳴笛時，以為
    是取締受處分人左方之來車，所以不清楚當時第一次鳴笛是
    否取締受處分人，才未停車受檢，特此針對舉發違規事實：
    2.攔查時不服加速逃逸部分，提出聲明異議；又本件罰單上
    載明有錄影存證，請求勘驗證明是否確有上開不服稽查逃逸
    之違規事實等語。
二、按汽車駕駛人，駕駛汽車有違反本條例之行為，經交通勤務
    警察制止時，不聽制止或拒絕停車接受稽查而逃逸者，除按
    各該條規定處罰外，另處新臺幣（下同）3,000元以上6,000
    元以下罰鍰，並記違規點數1點，道路交通管理處罰條例第
    60條第1項、第63條第1項第1款分別定有明文。
三、經查：
（一）洪綾襄所有車牌號碼NNP-338號重機車，於99年8月7日9時
      32分許，在臺中市○○路與大慶街口處，因駕駛人有「騎
      乘機車未兩段左轉，於警攔查時不停加速逃逸」之違規，
      為警逕行舉發，違規通知聯完成寄送車輛所有人。嗣經車
      輛所有人依法辦理轉歸責於本件受處分人後，原處分機關
      遂於99年11月12日以裁監稽違字第裁61－GF0000000 號裁
      決書，依違反道路交通管理處罰條例第60條第1 項第1 款
      規定，裁處受處分人罰鍰3,000 元（另與受處分人騎乘機
      車未依規定兩段式左轉之違規事項所受裁罰600 元，合計
      裁處罰鍰3,600 ，惟受處分人未就此部分聲明異議）等情
      ，有臺中市警察局舉發違反道路交通管理事件通知單、交
      通部公路總局臺中區監理所臺中市監理站上開裁決書附卷
      可稽，堪認屬實。
（二）受處分人固坦承騎乘上開機車於上揭時、地，確有未依規
      定兩段式左轉之違規，然否認有何不服稽查逃逸之行為。
      惟查本件係員警於99年8 月7 日9 時32分，在臺中市○○
      街與復興路口，發現車牌號碼NNP －381 號重型機車未依
      規定兩段式左轉，經警鳴笛示意停車受檢，惟該車駕駛人
      拒絕警方受檢而加速逃逸，執勤員警乃記下該車車號、車
      種、顏色，返駐地確認電腦登錄之車籍資料無誤後，始依
      違反道路交通管理處罰條例第48條第1 項第2 款暨第60條
      第1 項規定逕行舉發等情，業據證人即本件舉發員警吳篤
      騰於本院審理時證稱：「（本件是如何舉發受處分人違反
      道路安全規則的？）是在99年8 月7 日我們執行巡邏勤務
      ，在九點十分我們定點盤查，在大慶街、復興路口，我們
      是在大慶街上，當時約在九點二十左右，有一部機車由復
      興路左轉進入大慶街，沒有兩段式左轉，直接進入大慶街
      ，當時我看到該機車違規，我就往路中間走出去，鳴笛、
      拿指揮棒揮手指揮該車駕駛靠右停車受檢，但是該駕駛沒
      有停車意思，繞過我再往前行駛，我看駕駛人有減速，我
      看駕駛的動作應該是用後照鏡看了一下，駕駛人看我沒有
      辦法上前去攔截他，就繼續往前往大慶街66巷那邊逃離，
      我當時因為看到駕駛人沒有停車的意思，所以當時就有看
      清楚駕駛的車牌、顏色，然後用電腦詳細查詢，回到派出
      所裡面，調閱大慶街66巷那邊的監視器比對車牌、顏色之
      後才開單告發的。」、「我與受處分人沒有恩怨，也不認
      識。」、「（你當時是否有錄影？）當時沒有錄影。」、
      「當時只見到受處分人違規。」、「（你當時的指揮，駕
      駛人是否可以確實看到是對該駕駛人指揮要他停車？）可
      以，因為當時大慶街上同向道路沒有其他車輛。」等語。
（三）本院審酌舉發員警乃現場目擊受處分人騎機車未依規定兩
      段式左轉，且不服稽查而逃逸，遂填製通知單舉發其違規
      事實，該員警為維持交通秩序，依法執行職務，立場應是
      客觀公正，復與受處分人素不相識，亦無宿怨，當無惡意
      誣陷之理，是其所為舉發，應屬真實可信。又按汽車駕駛
      人本即應隨時注意車前狀況，且衡諸常情，一般社會大眾
      違規時對於交通勤務警察以揮手及鳴笛方式示意，應均能
      意識係執行交通稽查任務攔停車輛之取締動作，而受處分
      人既自承騎乘機車於上揭時、地未依規定兩段式左轉違規
      後確見警察攔查，並聽聞笛聲，足認其主觀上已認識員警
      有以其為攔查目標之可能性，對於警員值勤攔停之舉，即
      有停車受檢之義務，然受處分人並未停車確認周圍路況及
      員警所欲攔停對象，即逕自將車輛駛離現場，縱伊係心存
      僥倖，認員警並非攔查伊而騎乘機車離去，所為已難認無
      逃避稽查之違規，受處分人上開辯解，洵非有據，不足採
      信。另本件違規事實既已明確，且證人吳篤騰亦證稱未錄
      影等語，則受處分人要求勘驗錄影光碟，即無從進行，附
      此敘明。
四、綜上所述，本件受處分人於前揭時地，確有騎乘重型機車因
    未依規定兩段式左轉之違規，經警攔查拒絕停車接受稽查而
    逃逸之違規事實，原處分機關依道路交通管理處罰條例第60
    條第1 項之規定，裁處受處分人罰鍰3,000 元，固非無見，
    惟原處分機關漏未依同條例第63條第1 項第1 款規定記違規
    點數1 點，尚有未洽。受處分人所執前詞雖無理由，惟原處
    分既有上開可議之處，即屬無法維持，應由本院予以撤銷，
    另裁處如主文第2 項所示，以資適法。
五、據上論斷，應依道路交通管理處罰條例第87條第2項，道路
    交通事件處理辦法第19條前段，裁定如主文。
中    華    民    國    99    年    12    月    14    日
                      交通法庭  法  官  楊文廣